臺灣高等法院臺南分院民事判決　100年度訴字第11號
原　告　陳　香
被　告　江永吉
　　　　　　　　現於法務部矯正署桃園監獄執行中
上列當事人間請求損害賠償事件，經本院刑事庭裁定（一００年
度附民字第六六號）移送前來，本院於一百年十二月十三日言詞
辯論終結，判決如下：
      主      文
被告應給付原告新台幣壹佰壹拾萬元，及自民國一百年六月二
十四日起至清償日止，按週年利率百分之五計算之利息。
原告其餘之訴及假執行之聲請均駁回。
訴訟費用由被告負擔三分之二，餘由原告負擔。
      事實及理由
一、原告主張：被告於民國九十六年一月初起受訴外人范政達之
    邀，加入范政達及其他年籍姓名不詳之人共組之詐騙集團，
    共同基於犯意聯絡，以佯稱「刑警偵破金融案件」、「資料
    外洩」、「電話費未繳」、「付款轉帳錯誤」、「帳戶遭扣
    款」、「帳戶遭冒用」、「催討欠款」、「中獎通知」、「
    地檢署或公務員偵辦案件」、「網路轉帳」、「應召詐欺」
    、「匯款錯誤」等詐術方式，或以「資料外洩，自己或家人
    將受不測」之恐嚇方法，使人陷於錯誤或心生畏懼而依指示
    為匯款，集團因此獲取不法利益。被告係負責收購人頭帳戶
    及以臨櫃或提款機提領方式提領被害人所匯贓款，並與范政
    達約定，由其自提領之贓款中，獲取每筆贓款百分之四．五
    之不法利益。嗣被告所屬詐騙集團成員於九十六年四月二十
    六日向伊詐稱帳戶遭冒用，而騙取伊畢生積蓄新台幣（下同
    ）一百十三萬元，致伊不僅無法繳交會錢，在親友間之信用
    破產，亦無法替兒子籌辦婚禮，致終生大事受影響，連水電
    、瓦斯費用亦須向親友暫借，生活因而陷入困頓，精神遭受
    極大痛苦，應由被告賠償伊一百十三萬元及精神慰撫金五十
    萬元，合計共一百六十三萬元之損害。並聲明：(一)被告應賠
    償一百六十三萬元及自起訴狀繕本送達翌日起至清償日止，
    按週年利率百分之五計算之利息。(二)訴訟費用由被告負擔。
    (三)願供擔保請准宣告假執行。
二、被告則以：伊僅於集團中擔任車手，獲利比例僅占總金額之
    百分之一、二，且總獲利不到五十萬元，原告請求伊賠償一
    百六十五萬元並無理由等情詞置辯；並聲明：(一)原告之訴駁
    回。(二)訴訟費用由原告負擔。
三、原告主張被告加入訴外人范政達及其他年籍姓名不詳之人共
    組之詐騙集團後，由集團成員於九十六年四月二十六日向伊
    詐稱帳戶遭冒用，而騙取伊一百十三萬元乙情，除據原告於
    刑事案件之警詢中指訴歷歷外，且為被告所不爭；對照被告
    因上揭犯行涉犯共同詐欺罪，並經刑事法院判處有期徒刑七
    月確定乙情（刑事判決附表一編號第九一則），除有刑事歷
    審判決在卷足參（參見本審卷第六頁至第六五頁）外，並經
    本院依職權調取上揭刑事偵審卷宗（含台南地院九十九年度
    易緝字第七０號、本院一百年度上易字第二六三號）核閱無
    誤，堪認原告之上開主張為真實。
四、按因故意或過失，不法侵害他人之權利者，負損害賠償責任
    。數人共同不法侵害他人之權利者，連帶負損害賠償責任，
    民法第一百八十四條第一項前段、第一百八十五條分別定有
    明文。又連帶債務之債權人，得對於債務人中之一人或數人
    或其全體，同時或先後請求全部或一部之給付。連帶債務未
    全部履行前，全體債務人仍負連帶責任，同法第二百七十三
    條亦有明文。至於因非財產上之損害，得請求賠償相當之金
    額者，以其人格法益或身分法益受不法侵害者為限，此參同
    法第一百九十五條規定亦明。查，被告與訴外人范政達及其
    他年籍姓名不詳之人共組詐騙集團，共同不法詐騙原告而得
    款一百十三萬元，足認被告與第三人共同故意不法侵害原告
    之財產法益，致原告受有損害，且其損害與被告之共同侵權
    行為間並有相當因果關係，原告據此請求被告應負損害賠償
    責任者，依上開說明即無不合。被告雖抗辯：伊在集團中獲
    利比例僅占總金額之百分之一、二，且總獲利不到五十萬元
    云云；惟被告與第三人共組詐騙集團，共同不法侵害原告之
    財產法益，依上開說明，應由被告與全體詐騙集團成員同負
    連帶賠償責任。準此，原告僅以被告一人為對造，起訴請求
    被告為全部之給付，於法自無不合，被告抗辯原告不得請求
    全額賠償云云，委不足採。次查，原告因遭被告所屬詐騙集
    團詐騙，致陷於錯誤而為金錢給付者，所受之侵害僅限於財
    產法益，雖原告因不捨金錢損失致精神上受有苦痛，惟被告
    所屬詐騙集團所為不法侵害行為之標的，並非原告之人格法
    益或身分法益，難認原告之人格法益或身分法益遭被告不法
    侵害，依上開說明，原告即無非財產上之損害可言。原告主
    張因被告之上揭不法侵害行為而受有非財產上損害，請求被
    告賠償精神慰藉金五十萬元者，洵非有據，不應准許。
五、綜上所述，原告本於侵權行為損害賠償請求權，請求被告給
    付在一百十三萬元，及自刑事附帶民事起訴狀繕本送達翌日
    即一百年六月二十四日（送達證書參見本院一００年度附民
    字第六六號卷第四頁）起至清償日止，按週年利率百分之五
    計算之利息範圍內，於法尚無不合，應予准許；超過上開部
    分之請求，即非有據，應予駁回。
六、原告陳明願供擔保以代釋明，請求宣告准予假執行者，就原
    告勝訴部分，其金額未逾一百五十萬元，則被告所得受之上
    訴利益，既未逾民事訴訟法第四百六十六條第一項所定之額
    數，經本院判決宣示後，此部分即告確定，並無宣告假執行
    必要。至於原告敗訴部分，其假執行之聲請亦失所附麗，其
    聲請准為假執行者，亦為無理由，應併予駁回。
七、本件事證已臻明確，兩造其餘攻擊防禦方法及舉證方法與本
    件判決結果無涉，爰不一一論述。
八、據上論結︰本件原告之訴為一部有理由，一部無理由，依民
    事訴訟法第七十九條，判決如主文。
中    華    民    國   100    年    12    月    27    日
                  民事第二庭    審判長法  官  陳 光 秀
                                      法  官  莊 俊 華
                                      法  官  李 文 賢
上為正本係照原本作成。
不得上訴。
中    華    民    國   100    年    12    月    28    日
                                      書記官  尤 乃 玉